臺灣高等法院臺南分院刑事判決       
                           八十九年度上訴字第六四三號   
上  訴  人  臺灣雲林地方法院檢察署檢察官
上  訴  人
即  被  告  蔡  信  篤
指定辯護人  本院公設辯護人  簡  松  柏
右上訴人因違反槍砲彈藥刀械管制條例案件，不服臺灣雲林地方
法院八十八年度訴字第四０七號中華民國八十九年四月十九日第
一審判決（起訴案號：臺灣雲林地方法院檢察署八十八年度偵字
第五一七五號；移送併辦案號：台灣板橋地方法院檢察署八十八
年度偵字第二三七一二號），提起上訴，本院判決如左：
      主      文
上訴駁回。
      事      實
一、蔡信篤前於民國八十四年間，因偽造文書案件，經台灣桃園
    地方法院判處有期徒刑一年確定，甫於八十六年十月十日執
    行完畢。詎蔡信篤猶不知悔改，於八十八年七月間某日，在
    雲林縣○○鎮○○里○○號○○鮮花店前，受友人黃銘宗〔另案由台
    灣板橋地方法院檢察署提起公訴，現由台灣板橋地方法院審
    理中〕之託，寄藏黑色火藥一瓶〔17.5公克，鑑定時已擊解銷
    毀費失〕、黑色火藥三包〔12.6公克，起訴書誤載為26.5公克
    ，鑑定後已點火燃燒銷毀費失〕、霰彈二顆〔鑑定時已拆解費
    失〕、及改造子彈十二顆〔鑑定時試射五顆費失，尚餘七顆〕
    等物。詎蔡信篤未經許可，竟將前揭物品，藏放於其雲林縣
    ○○鎮○街里○鄰○○街○○○○號住處房間櫥櫃內。嗣於八十八年九
    月八日十四時三十分許，為警在上址查獲，並扣得附表一、
    二、三所示等物。
二、案經嘉義縣警察局民雄分局報請台灣嘉義地方法院檢察署陳
    台灣高等法院臺南分院檢察署檢察長核轉台灣雲林地方法院
    檢察署檢察官偵查起訴。
      理      由
壹、有罪部分：
一、訊據上訴人即被告蔡信篤，對於右揭時地受友人黃銘宗之託
    ，將黑色火藥一瓶、黑色火藥三包、霰彈二顆、及改造子彈
    十二顆，藏放於其雲林縣○○鎮○街里○鄰○○街○○○○號住處，為
    警查獲等情供承不諱，惟辯稱：都是模型店買的模型槍及改
    好的子彈，當時有看，不知是違法的云云。經查：
  ㈠扣案上揭黑色火藥、霰彈、及改造子彈等物，從形式上觀之
    ，即可辨識與一般玩具店出售者不同，即該扣案物火藥、霰
    彈，因屬違禁物，販售者法律設有重罰規定，一般正常經營
    之玩具店，不敢冒然陳列出售，絕非一般玩具店可任意購得
    ，而改造子彈，已經加工改造過，與一般玩具店販售之玩具
    槍子彈不同，被告受寄當時既有查看，已經其供明，自無不
    知之理，是被告辯稱不知違法之情，諉無足採。
  ㈡又該扣案物品，確係黃銘宗與林國義攜去寄放等情，已經證
    人黃銘宗於八十八年九月二十八日警訊時證稱：改造四把手
    槍後，伊自己拿走一把掌心雷，剩下三把（不具殺傷力，如
    後述無罪判決）則寄放在綽號「○○仔」住處，「○○仔」經指
    認口卡為蔡信篤無訛，伊除寄放改造槍枝在蔡信篤處外，沒
    有請他幫忙改造槍枝，大約寄放一星期左右，即被民雄分局
    在蔡信篤住處查獲等語；於原審則證以：伊沒有賣槍械與蔡
    信篤，是林國義與伊一起到蔡信篤家，寄放在蔡信篤那裡．．
    ．那些物品可能是林國義的，伊有看到他（指林國義）拿一
    個袋子，裡面也有槍枝的書刊，沒有看裡面詳細東西等語；
    證人王國安即○○鮮花店負責人於原審證以：有一天被告去跟
    伊訂花，被告接到電話，就叫他（指撥電話之人）到伊店裡
    ，他在車上，沒有看到人，有拿一包東西給被告，但他沒有
    下車，就開走了，伊問被告是何東西，被告打開給伊看說是
    玩具槍，裡面東西沒有看清楚，伊罵他不要玩槍等語；證人
    蔡信忠即被告之兄證以：伊平日與被告同住，不同房間，扣
    案東西未曾看到被告使用，可能是別人寄放的等語，尚屬相
    符。再參以黃銘宗將改造槍枝三枝，寄放於蔡信篤住處等事
    實，亦經台灣板橋地方法院檢察署起訴在案，有該署八十八
    年度偵字第二三七一二、二三七三九、二一三六一號起訴書
    可參。
  ㈢綜依上述，自堪信被告蔡信篤所辯為實在，至證人林國義於
    原審固證稱：伊只認識黃銘宗，不認識蔡信篤，有與黃銘宗
    到蔡信篤那裡一次，沒有帶東西，兩個人都沒有帶，沒有將
    黑色提箱寄放在蔡信篤處云云。惟查，證人林國義上揭證述
    ，核與被告蔡信篤供述有間，並與證人黃銘宗證述不符，衡
    以證人林國義與被告蔡信篤互不認識，已分別經被告蔡信篤
    及林國義自承，若非黃銘宗與林國義到蔡信篤住處時，確將
    上揭物品寄放於被告蔡信篤處，衡情被告蔡信篤自無設詞誣
    陷之理。是證人林國義之證詞，應係避重就輕迴護自己責任
    之詞，實無足取。
  ㈣又附表一、二所示物品，經鑑定結果，黑色火藥一瓶〔17.5公
    克〕，為爆裂物之主要零件；黑色火藥三包〔12.6公克，起訴
    書誤載為為26.5公克〕，為碳粉、硫磺、硝酸鉀等黑色火藥
    成份〔經本院參考組成火藥成份，亦研判為爆裂物之主要組
    成零件無訛〕；霰彈二顆，認均係制式口徑12GAUGE霰彈，壹
    顆彈底標記為FIOCCHI 00 00 ITALY ，壹顆彈底標記為WINC
    HE STER 12 GA AA，均經換裝直徑大小不等之鋼珠及鉛丸，
    認均具殺傷力；改造子彈成品十二顆，其中一顆經試射，認
    係制式口徑9MM半自動手槍彈，彈底標記為G.F.L 9 MM L UG
    ER，可擊發，認殺傷力；其中二顆，認均係由玩具子彈改造
    而成，直徑約6.9MM 之金屬彈頭，經採樣一顆試射，可擊發
    ，具殺傷力；其中九顆，認係由玩具子彈改造而成，直徑約
    8.1MM 之金屬彈頭，經採樣三顆試射，均可擊發，認均具殺
    傷力，復有內政部警政署刑事警察局八十八年九月三十日、
    同年十月二十七日刑鑑字第九六九四一號、九六九三九號鑑
    驗通知書可按。
  ㈤綜上所述，本件被告蔡信篤事證明確，被告犯行堪以認定。
二、核被告蔡信篤所為，係犯槍砲彈藥刀械管制條例第十三條第
    四項之未經許可寄藏爆裂物主要組成零件罪及同條例第十二
    條第四項之未經許可寄藏子彈罪。移送併辦部分〔台灣板橋
    地方法院檢察署八十八年度偵字第二三七一二號〕，與本件
    已起訴部分，為同一事實，本院自得逕予審理。公訴人就此
    部分起訴認被告上揭行為，係犯同條例第十二條第一項之製
    造子彈犯行云云，容有未洽，起訴法條應予變更。被告上揭
    寄藏前之持有低度行為，應為高度之寄藏行為所吸收，不另
    論罪。被告一行為，同時寄藏上揭爆裂物主要組成零件、及
    子彈犯行，為想像競合犯，依刑法第五十五條之規定，應從
    一重之未經許可寄藏爆裂物主要組成零件罪處斷。公訴人漏
    未就被告寄藏爆裂物主要組成零件犯行即槍砲彈藥刀械管制
    條例第十三條第四項之未經許可寄藏爆裂物主要組成零件罪
    予以起訴，亦有未洽，惟此部分起訴事實已經敘及、且與已
    經起訴並經本院認定有罪部分，有想像競合犯之裁判上一罪
    關係，本院自應併予審究。被告前於八十四年間，因偽造文
    書案件，經台灣桃園地方法院判處有期徒刑一年確定，於八
    十六年十月十日執行完畢，有台灣雲林地方法院檢察署刑案
    資料查註紀錄表及本院被告全國前案紀錄表可按，其於刑之
    執行完畢後五年內，再犯本件有期徒刑以上之罪，為累犯，
    應依刑法第四十七條規定，加重其刑。原審就此部分援引刑
    事訴訟法第二百九十九條第一項前段、第三百條，槍砲彈藥
    刀械管制條例第十二條第四項、第十三條第四項，刑法第十
    一條前段、第五十五條、第四十二條第二項、第四十七條、
    第三十八條第一項第一款，罰金罰鍰提高標準條例第二條之
    規定，並參酌被告蔡信篤有前科紀錄，素行不端，其受友人
    黃銘宗之託，寄藏上揭火藥、子彈等物，對社會秩序及公共
    安全之危害程度，及其犯罪動機、目的、犯後態度等一切情
    狀，量處有期徒刑壹年參月，併科罰金新台幣拾萬元，並諭
    知罰金如易服勞役，以銀元參佰元（即新台幣玖佰元）折算
    壹日。並以扣案如附表二編號二改造子彈七顆，均係違禁物
    ，應依刑法第三十八條第一項第一款之規定沒收之。至附表
    一編號一、二所示火藥，已因鑑定以水擊解及點燃銷毀費失
    ；附表二編號一所示霰彈，已經拆解費失；附表二編號二所
    示改造子彈五顆，經鑑定試射費失，均非違禁物；而附表三
    所示之物，除編號三、五係被告所有外，餘均非被告所有，
    已經被告供明，核上揭物品並非違禁物，亦非供犯本罪所用
    之物，爰均不予宣告沒收。本院經核其認事用法，均無不當
    ，量刑亦稱妥適。被告就此部分上訴意旨，猶執前詞，否認
    犯罪，為無理由，應予駁回。
貳、無罪部分
一、公訴意旨另略以：被告蔡信篤自八十八年七月間起，在雲林
    縣○○鎮○街里○鄰○○街○○○○號住處，以新台幣三千元或六千元
    不等價格，事先在嘉義市○○路○○模型店，購得模型玩具槍三
    枝，利用砂輪機等物，打通槍管，擅自改造槍枝未遂，因認
    被告蔡信篤涉犯槍砲彈藥刀械管制條例第十條第一項、第五
    項罪嫌云云。
二、按犯罪事實應依證據認定之，無證據不得推定其犯罪事實，
    又不能證明被告犯罪者，應諭知無罪之判決，刑事訴訟法第
    一百五十四條、第三百零一條第一項分別定有明文；而事實
    之認定，應憑證據，如未能發現相當證據，或證據不足以證
    明，自不能以推測或擬制之方法，為裁判基礎，最高法院著
    有四十年臺上字第八六號判例可循。公訴意旨認被告蔡信篤
    涉犯槍砲彈藥刀械管制條例第十條第一項、第五項罪嫌，無
    非係以被告蔡信篤於警訊時，自承其先購買玩具槍後，利用
    砂輪機等物，打通槍管，並以火藥裝填鋼珠、底火後，改造
    槍枝云云，為其涉嫌改造槍枝之論據。惟訊據被告蔡信篤，
    堅決否認有改造槍枝情事，辯稱該改造槍枝等物，係黃銘宗
    與林國義拿去寄放，其不會改造槍枝等語。
三、經查：
  ㈠扣案附表三編號十三改造槍枝半成品三枝，係黃銘宗與林國
    義攜帶前往雲林縣○○鎮○○里○○號○○鮮花店前，交付被告蔡信
    篤，由被告將之藏放於其雲林縣○○鎮○街里○鄰○○街○○○○號住
    處等情，已迭經被告供明在案，核與證人黃銘宗於八十八年
    九月二十八日警訊時證稱：改造四把手槍後，伊自己拿走一
    把掌心雷，剩下三把則寄放在綽號「○○仔」住處，「○○仔」
    經指認口卡為蔡信篤無訛，大約寄放一星期左右，即被民雄
    分局在蔡信篤住處查獲等語；於原審證以：伊是林國義與伊
    一起到蔡信篤家，寄放在蔡信篤那裡．．．那些物品可能是林
    國義的，伊有看到他（指林國義）拿一個袋子，裡面也有槍
    枝的書刊，沒有看裡面詳細東西等語；證人王國安即○○鮮花
    店負責人於原審證以：有一天被告去跟伊訂花，被告接到電
    話，就叫他（指撥電話之人）到伊店裡，他在車上，沒有看
    到人，有拿一包東西給被告，但他沒有下車，就開走了，伊
    問被告是何東西，被告打開給伊看說是玩具槍，裡面東西沒
    有看清楚，伊罵他不要玩槍等語；證人蔡信忠即被告之兄證
    以：伊平日與被告同住，不同房間，扣案東西未曾看到被告
    使用，可能是別人寄放的等語，尚屬相符。而黃銘宗將改造
    槍枝三枝，寄放於蔡信篤住處等事實，亦經台灣板橋地方法
    院檢察署起訴在案，有該署八十八年度偵字第二三七一二、
    二三七三九、二一三六一號起訴書可參。綜合上揭證人之證
    詞，堪信被告蔡信篤住處查獲之該槍枝，確係黃銘宗拿去寄
    藏無訛。
  ㈡再者，被告蔡信篤平日從事外務員，已經被告供明，核與證
    人蔡信忠證述吻合，亦與改造槍枝，需具備有機械製造技能
    或操作經驗等專業知識不合；而被告蔡信篤雖於八十八年九
    月八日警訊時，供稱該槍枝為其改造云云。惟查，被告蔡信
    篤事後已於原審及本院堅決否認，參以一般人未經許可，被
    搜獲槍枝而逮捕之際，擔心訊問後收押，心情慌亂而承認，
    以求免於羈押，應所難免，惟被告既已翻異前供，又無其他
    積極證據可供佐參，自難僅憑該前後不一之矛盾供述，為認
    定被告有罪之唯一證據。而被告蔡信篤於警訊時，即有供述
    該槍枝等物，是黃銘宗寄放的，因在被告蔡信篤房間搜獲，
    致不為執勤警員採信等情，已經證人張志福即查獲之民雄分
    局刑事組員警於原審到庭證述屬實，足見查獲當時被告蔡信
    篤即曾供述該槍枝為黃銘宗寄放明確。是被告蔡信篤辯稱該
    槍枝非其改造，而係黃銘宗寄放等情，應屬可採。
四、此外，復查無其他積極證據證明被告確有改造槍枝犯行，此
    部分尚屬不能證明被告蔡信篤犯罪，原審就此部分以不能證
    明被告犯罪，諭知被告無罪，核無不合。檢察官上訴意旨指
    摘原判決此部分採證不當，為無理由，應予駁回。
據上論斷，應依刑事訴訟法第三百六十八條，判決如主文。本案
經檢察官楊治宇到庭執行職務。
中    華    民    國    八十九   年   七   月    五   日
                  臺灣高等法院臺南分院刑事第六庭       
                                   審判長法官  顏基典   
                                         法官  戴勝利   
                                         法官  徐宏志
右正本證明與原本無異。
如不服本判決，應於判決送達後十日內向本院提出上訴狀，其未
敘述理由者並應於提出上訴狀後十日內向本院補提理由書（應附
繕本)。 
                                   法院書記官  呂嘉文
中    華    民    國    八十九   年   七   月   七   日
附錄本判決論罪科刑法條：
槍砲彈藥刀械管制條例第十二條第一項未經許可，製造、販賣或
運輸槍砲、彈藥之主要零件者，處三年以上十年以下有期徒刑，
併科新台幣七百萬元以下罰金。
槍砲彈藥刀械管制條例第十二條第四項未經許可，持有、寄藏或
意圖販賣而陳列第一項所列零件者，處六月以上五年以下有期徒
刑，併科新台幣三百萬元以下罰金。

附表一
編號 扣    案    物     品 備                              註 一 黑色火藥一瓶〔17.5公克，已擊解銷毀費失〕 經鑑定為爆裂物之主要零件 二 黑色火藥三包〔12.6公克，起訴書誤載為為26.5公克，已點火燃燒銷毀費失 經鑑定檢出有碳粉、硫磺、硝酸鉀等黑色火藥成份。核為爆裂物之主要零件。 

附表二
編號 扣    案    物     品 備                              註 一 霰彈二顆 鑑定結果：認均係制式口徑12GAUGE 霰彈，壹顆彈底標記為FIOCCHI 00 00 ITALY ，壹顆彈底標記為WINCHESTER 12GA AA ，均經換裝直徑大小不等之鋼珠及鉛丸，認均具殺傷力。 二 改造子彈成品十二顆〔經試射五顆費失，尚餘七顆〕 鑑定結果：一、一顆經試射，認係制式口徑9MM半自動手槍彈，彈底標記為G.F.L9MMLUGER，可擊發，認具殺傷力。二、二顆，認均係由玩具子彈改造而成，具直徑約6.9MM之金屬彈頭，經採樣一顆試射，可擊發，具殺傷力。 三、九顆，認係由玩具子彈改造而成， 具直徑約8.1MM之金屬彈頭，經採樣三 顆試射，均可擊發，認均具殺傷力。 

附表三
編號 扣    案    物     品 備                              註 一 砂輪機一台  二 固定虎頭夾一台  三 游標卡尺一支 蔡信篤所有 四 磨砂石四個  
五 螺絲起子三支 蔡信篤所有 六 彈簧二條  七 保險開關一個  八 槍套一個  九 槍械圖鑑二本  十 研磨器一組  十一 子彈半成品四十二顆 經鑑定：認不具殺傷力。 十二 鋼珠一盒  十三 改造槍枝半成品三枝 經鑑定：認不具殺傷力。 十四 槍機一個 認係玩具槍之扳機，核非內政部公告之其他各式槍砲之主要零件。 十五 彈匣四個 經鑑定認係玩具槍金屬彈匣。核非內政部公告之其他各式槍砲之主要零件。 十六 底火〔紙製底火二張、底火一盒又一瓶〕 經鑑定：認係玩具槍用底火帽〔片〕。